臺灣高等法院民事裁定　　　　　　　　　96年度抗字第1302號
抗　告　人　肯定實業股份有限公司
法定代理人　乙○○
代　理　人　葉繼升律師
　　　　　　羅啟恆律師
相　對　人　文宣設計印刷有限公司
　　　　　　　　　　　　樓
法定代理人　甲○○
上列當事人假扣押事件，抗告人對於中華民國96年7月16日臺灣
板橋地方法院96年度全字第50號所為裁定提起抗告，本院裁定如
下：
    主  文
原裁定廢棄。
相對人在原法院之聲請駁回。
聲請及抗告訴訟費用由相對人負擔。
    理  由
一、相對人於原法院之聲請意旨略以：抗告人與相對人及第三人
    利豪印刷實業有限公司、弘大商號即林瑞昌，共同合作95年
    高雄鳳新高中國民中學學生基本學力測驗第一次及第二次聯
    合印卷印刷採購案，所有收支款項均由抗告人總收總支，該
    案已結束，應進行結算，抗告人應給付相對人新台幣（以下
    同）141萬1111元。據聞抗告人財力一向不好，連支付基本
    學力測驗試卷成本都不足，如被脫產，日後恐有甚難強制執
    行之虞，為保全相對人強制執行，願供擔保以代釋明，依民
    事訴訟法第522條、524條規定，聲請假扣押云云。
二、原裁定以：相對人主張之假扣押原因，雖未能盡釋明之責，
    惟其既已陳明願供擔保以代釋明，依民事訴訟法第526條第2
    項，應已足補其釋明之欠缺，是本件假扣押之聲請，核無不
    符，應予准許等語。
三、抗告意旨略以：相對人主張抗告人財力不好乙節，抗告人否
    認之。而相對人並未提出任何證據以釋明假扣押原因，其假
    扣押聲請應無理由，原法院為相反之認定，自有違誤，為此
    提起抗告等語。
四、按債權人就金錢請求或得易為金錢請求之請求，欲保全強制
    執行，得聲請假扣押。而請求及假扣押之原因，應釋明之。
    民事訴訟法第522條第1項、第526條第1項分別定有明文。查
    民事訴訟法第526條第2項修正前條文為：「債權人雖未為前
    項釋明，如就債務人所應受之損害已供法院所定之擔保者，
    得命為假扣押。」惟現已修正為：「前項釋明如有不足，而
    債權人陳明願供擔保或法院認為適當者，法院得定相當之擔
    保，命供擔保後為假執行。」，其修正理由為「依原第2項
    規定，債權人得供擔保以代釋明，惟債權人聲請假扣押，應
    使法院信其請求及假扣押之原因大致為正當，故仍應盡其釋
    明責任。然其釋明如有不足，為補強計，於債權人陳明就債
    務人可能遭受之損害願供擔保並足以補釋明之不足，或於法
    院認以供擔保可補釋明之不足並為適當時，法院均可斟酌情
    形定相當之擔保，命債權人供擔保後為假扣押，爰修正第2
    項。」是依現行民事訴訟法第526條第2項規定，關於假扣押
    之原因，應由債權人提出可使法院信其主張為真實之證據，
    以釋明之；尚難逕以擔保取代釋明之欠缺。又所謂假扣押之
    原因，依同法第523條第1項規定，係指日後有不能強制執行
    或甚難執行之虞或應在外國為強制執行之情形，如債務人浪
    費財產，增加負擔，或就其財產為不利益之處分，將成為無
    資力之狀態，或將移住遠地、逃匿無蹤、隱匿財產等是（最
    高法院19年抗字第232號判例參照）。債權人就假扣押之原
    因，依法有釋明之義務，亦即須提出可使法院信其主張為真
    實之證據，必待釋明有所不足，而債權人陳明願供擔保或法
    院認為適當者，法院始得定相當之擔保，命供擔保後為假扣
    押，若債權人未釋明假扣押之原因，即不符假扣押之要件。
    最高法院94年度台抗字第463號裁判見解亦同，可資參酌。
五、查相對人主張抗告人積欠其債務141萬1111元，固據提出共
    同契約書以為釋明（見原審卷第3至7頁），惟就假扣押原因
    部分，相對人僅於聲請狀內載明「據聞抗告人財力一向不好
    ，連支付基本學力測驗試卷成本都不足，如被脫產，日後恐
    有甚難強制執行之虞，為保全相對人強制執行，願供擔保以
    代釋明，依民事訴訟法第522條、524條規定，聲請假扣押云
    云。」，而未提出任何可使法院信其主張為真實之證據，足
    見其未為釋明，揆諸前揭說明，此釋明之欠缺尚不得逕以擔
    保取代之。是本件假扣押之聲請，核與民事訴訟法第526條
    第1項、第2項規定不符，應予駁回。原審未察，命擔保後為
    假扣押，容有未洽。抗告意旨據此指摘原裁定不當，求予廢
    棄，為有理由，爰予廢棄，並諭知如主文第2項所示。
六、據上論結，本件抗告為有理由，依民事訴訟法第492條、第
    95條、第78條，裁定如主文。
中　　華　　民　　國　　96　　年　　8 　　月　　29　　日
                    民事第一庭
                        審判長法　官  張耀彩
                              法　官  林金吾
                              法　官  盧彥如
正本係照原本作成。
不得再抗告。
中　　華　　民　　國　　96　　年　　8 　　月　　31　　日
                              書記官  鄭兆璋
